臺灣高雄地方法院刑事判決　　　　　　　　　　　　　九十一年度訴字第二四二號
　　公　訴　人　臺灣高雄地方法院檢察署檢察官
　　被　　　告　乙○○○
　　被　　　告　甲○○○○
　　共　　　同　 郭玉山律師
　　選任辯護人　 蕭麗琍
右列被告等因業務過失致死案件，經檢察官提起公訴（九十年度偵字第四五六八號）
，本院判決如左：
    主  文
乙○○○從事業務之人，因業務上之過失致人於死，處有期徒刑捌月，緩刑參年。
甲○○○○從事業務之人，因業務上之過失致人於死，處有期徒刑拾月，緩刑參年。
    事  實
一、乙○○○係高雄縣路竹鄉○○村○○路三七九號台灣華爾卡股份有限公司（下稱
    台灣華爾卡公司）之總經理，負責公司在台灣之一切業務及決策，為經營負責人
    ，甲○○○○為台灣華爾卡公司之工廠長，負責生產及現場之安全管理，二人均
    為從事業務之人。該公司之主要產品「儲槽」於出售之前，須進行桶槽內部「酸
    洗」過程，以經甲苯稀釋後之接著劑塗佈於桶槽內部，再貼上鐵氟龍防止酸類之
    侵蝕。乙○○○及甲○○○○明知對於防止爆炸性、發火性等物質引起之危害，
    應提供符合標準之必要安全衛生設備，不得設置有火花、電弧及用高溫成發火源
    之機械、器具或設備，且當時市場上已有相關不會發生火花之照明設備，並無不
    能注意之情形，竟疏未注意，未提供不會產生火花之照明設備，適該公司勞工余
    盈螈於民國八十八年九月十七日十六時許，進入桶槽甫完成上開接著劑之塗佈工
    作，正欲自槽內爬出時，因身體不慎壓破置於桶槽人孔出口處照明用之燈泡而產
    生電氣火花，進而引起桶槽內之甲苯蒸汽氣爆，致余盈螈受有全身百分之九十之
    燒灼傷，經送醫急救後，仍因急性心肺衰竭休克而於八十八年九月十八日十時五
    十一分不治死亡。
二、案經行政院勞工委員會南區勞動檢查所移送台灣高雄地方法院檢察署檢察官偵查
    起訴。
    理  由
一、訊據被告乙○○○及甲○○○○於本院審理中，固均坦承於本案發生之前雖已有
    員工建議採購不會產生火花之燈泡，而公司亦有意購買，但尚未購得即發生本件
    事故，致被害人余盈螈於右揭時、地因不慎壓破燈泡而產生火花，進而引起甲苯
    蒸汽氣爆，造成被害人嚴重燒灼傷並因而死亡等事實，然矢口否認有何業務過失
    致死犯行，被告乙○○○辯稱其雖擔任公司總經理，但主要係綜合管理行政事務
    ，對工廠之設備管理等業務並不負直接責任云云；被告甲○○○○則辯稱渠平素
    向來注意安全問題，本件災害在公司之各個工廠內均未發生過，實屬意外，無從
    預防云云。經查：
(一)被害人余盈螈為台灣華爾卡公司之勞工，本件事故發生時，被害人正在從事其所
    負責之儲槽酸洗工作，因不慎壓破燈泡而產生火花，進而引起氣爆，致被害人受
    傷不治之事實，業經檢察官督同法醫師相驗明確，並有勘驗筆錄、驗斷書、相驗
    屍體證明書等在卷可稽，復有現場相片十六幀可資佐憑。
(二)被告乙○○○為台灣華爾卡公司總經理，其工作係承襲日本總公司之決策，負責
    台灣所有業務之推動，而被告甲○○○○為公司工廠長，負責工廠之生產業務，
    包括工廠安全設備之提供及維護等工作一節，業經被告乙○○○、甲○○○○當
    庭供述無誤，而證人即台灣華爾卡公司係長丁○○所證述之採購程序由現場幹部
    提案給工廠長，工廠長再呈報給總經理，而被告乙○○○及甲○○○○二人每天
    亦均會巡視工廠等語明確。被告乙○○○既為實際在台灣經營管理之人，而被告
    甲○○○○既為負責工廠生產事項之人，則工廠內相關職業災害之防止及安全設
    備之提供、維護，均為二人之業務範圍。是被告乙○○○所辯其不負直接責任云
    云，係事後卸責之詞，不足採信。
(三)儲槽酸洗之過程中，因所使用之接著劑均需先以甲苯有機溶劑加以稀釋，故生產
    現場一律禁止煙火，而當時公司僅使用一般之燈泡，雖已有員工建議改用防爆燈
    具，而公司也有採購計畫，但還沒買到就發生本件事故等語，業經證人丁○○與
    公司勞工丙○○當庭結證屬實。足見被告乙○○○及甲○○○○明知上開照明設
    備並不符合對於防止爆炸性、發火性等物質引起之危害應有標準之必要安全設備
    ，而當時市面上已可購得符合相關安全衛生規定之燈泡，竟於未購得之際，仍令
    被害人持一般之燈泡從事酸洗之工作，被告二人在業務上之過失，已甚明顯。被
    告甲○○○○所辯無法預防云云，顯與事實不符，亦難採信。
(四)又本件災害之發生，係因被告乙○○○與甲○○○○提供與被害人從事酸洗儲槽
    工作時，作為照明之用的燈泡，並不具有防爆性，受壓破時會適度變形，因塗佈
    接著劑時，儲槽人孔出口處瀰漫甲苯蒸汽，被害人作業後欲爬出儲槽時，身體不
    慎壓破置於人孔頸緣處之照明燈而產生電氣火花，進而引起人孔出口處之甲苯蒸
    汽氣爆及儲槽內之甲苯蒸汽燃燒所致，此業經行政院勞工委員會南區勞動檢查所
    到場檢查屬實，有該所八十八年十月二十日八八南檢製字第四二三六號函所附之
    職業災害檢查報告書可稽。是被害人之死亡，與被告乙○○○、甲○○○○之過
    失亦有相當因果關係。本件事證明確，被告二人之犯行已堪認定。
二、按勞工安全衛生法所稱之「雇主」，謂事業主或事業之經營負責人，該法第二條
    第二項定有明文，本件被告乙○○○為台灣華爾卡公司在台灣之總經理，負責一
    切業務之執行，應屬勞工安全衛生法上之「雇主」，合先敘明。是核被告乙○○
    ○所為，係犯刑法第二百七十六條第二項之業務過失致死罪，及違反勞工安全衛
    生法第五條第一項第二款之規定，而應依同法第三十一條第一項加以處罰，公訴
    人漏未斟酌違反勞工安全衛生法部分之犯行，尚有未洽，併此敘明；被告甲○○
    ○○則係犯刑法第二百七十六條第二項之業務過失致死罪。被告乙○○○以一未
    提供必要安全設備之行為，同時觸犯上開二罪，係想像競合犯，應從一重之業務
    過失致死罪處斷。爰審酌被告乙○○○身為公司總經理，須綜理公司一切業務，
    而被告甲○○○○身為公司工廠長，對於工廠之衛生安全猶應負起直接之管理責
    任，二人均為公司之高級主管，竟對於基層員工之生命安全未予重視，惟事故發
    生後，立即全面改用具防爆功能之燈泡，且迅速與被害人家屬達成和解，賠償新
    台幣五百九十萬元，有和解書附卷可參，犯後態度尚稱良好等一切情狀，分別酌
    情量處如主文所示之刑。末查，被告二人前均未曾受有期徒刑以上刑之宣告，有
    卷附台灣高等法院被告全國前案紀錄表可佐，二人因一時失慮致觸本案，事後亦
    坦承部分犯行，深具悔意，經此刑之宣告後，應知警惕而無再犯之虞，本院因認
    對二人所宣告之刑，均以暫不執行為當，分別諭知緩刑三年，用啟自新。
據上論斷，應依刑事訴訟法第二百九十九條第一項前段，勞工安全衛生法第三十一條
第一項，刑法第十一條前段、第二百七十六條第二項、第五十五條、第七十四條第一
款，罰金罰鍰提高標準條例第一條前段，判決如主文。
中      華      民      國      九十一      年    四    月    二十九    日
                                        臺灣高雄地方法院刑事第一庭
                                            審判長法  官  林  水  城
                                                  法  官  曾  逸  誠
                                                  法  官  謝  雨  真
右正本證明與原本無異。
如不服本判決，應於判決送達後十日內，向本院提出上訴狀。
                                                  書記官  陳  威  志
中    華    民    國      九十一      年      四      月     二十九     日
附錄本案論罪科刑法條：
刑法第二百七十六條
因過失致人於死者，處二年以下有期徒刑、拘役或二千元以下罰金。
從事業務之人，因業務上之過失犯前項之罪者，處五年以下有期徒刑或拘役，得併科
三千元以下罰金。
勞工安全衛生法第三十一條
違反第五條第一項或第八條第一項之規定，致發生第二十八條第二項第一款之職業災
害者，處三年以下有期徒刑﹑拘役或科或併科新台幣十五萬元以下罰金。
法人犯前項之罪者，除處罰其負責人外，對該法人亦科以前項之罰金。
